臺灣橋頭地方法院刑事判決　
111年度審交易字第2號
公  訴  人  臺灣橋頭地方檢察署檢察官
被      告  李明輝



上列被告因過失傷害案件，經檢察官提起公訴（110年度偵字第1
2495號），本院判決如下：
    主    文
李明輝犯過失傷害罪，處有期徒刑參月，如易科罰金，以新臺幣
壹仟元折算壹日。
    犯罪事實
一、李明輝於民國109年12月26日10時5分許，駕駛車牌號碼000-
    00號營業小客車（下稱甲車），沿高雄市左營區重信路由西
　　往東方向行駛至該路段與文府路之交岔路口，欲迴轉至重信
    路對向車道時，本應注意遵守道路交通標誌、標線、號誌之
    指示行駛，且應注意汽車迴車前，應暫停並顯示左轉燈光或
    手勢，看清無來往車輛，並注意行人通過，始得迴轉，而依
    當時客觀情形，並無不能注意之情狀，竟疏未注意往來車輛
    、貿然闖紅燈迴轉，適詹翔丞駕駛車牌號碼000-0000號租賃
    用小客貨車（下稱乙車）沿文府路慢車道由北往南方向右轉
    重信路往西行駛，甲車車頭與乙車左前車頭發生碰撞，致詹
    翔丞受有胸部挫傷併韌帶損傷、頭部挫傷之傷害。
二、案經詹翔丞聲請高雄市左營區公所調解委員會移送高雄市政
    府警察局左營分局報告臺灣橋頭地方檢察署檢察官偵查起訴
    。
    理    由
壹、程序部分：
    按被告以外之人於審判外之言詞或書面陳述，除法律有規定
    者外，不得作為證據；被告以外之人於審判外之陳述，雖不
    符前4條之規定，而經當事人於審判程序同意作為證據，法
    院審酌該言詞陳述或書面陳述作成時之情況，認為適當者，
    亦得為證據；當事人、代理人或辯護人於法院調查證據時，
    知有第159條第1項不得為證據之情形，而未於言詞辯論終結
    前聲明異議者，視為有前項之同意，刑事訴訟法第159條第1
    項、第159條之5分別定有明文。本判決所引用被告李明輝以
    外之人於審判外之陳述，因檢察官及被告於本院準備程序中
    均表示同意有證據能力（審交易卷第37頁），本院審酌前開
    證據資料作成時之情況，尚無違法不當及證明力明顯過低之
    瑕疵，亦認為以之作為證據應屬適當，依刑事訴訟法第159
    條之5規定，均有證據能力。　　
貳、實體事項：
一、認定犯罪事實所憑之證據及理由
    訊據被告固坦承有於前揭時、地駕駛甲車與告訴人周思明（
    下稱告訴人）駕駛之乙車，發生甲、乙車碰撞之車禍，且對
    於告訴人因本案車禍受有胸部挫傷併韌帶損傷、頭部挫傷之
    傷害乙節亦不爭執，然矢口否認有何過失犯行，辯稱：我迴
    轉時是綠燈，我有打方向燈，對方沒有打方向燈，是對方撞
    倒我的云云。經查：
  ㈠被告於上開時、地駕駛甲車，沿高雄市左營區重信路由西往
    東方向行駛至該路段與文府路之交岔路口，欲迴轉至重信路
    對向車道時，適告訴人駕駛乙車沿文府路慢車道由北往南方
    向右轉重信路往西行駛，甲車車頭與乙車左前車頭發生碰撞
    ，致告訴人受有胸部挫傷併韌帶損傷、頭部挫傷之傷害等情
    ，業據證人即告訴人於警詢及偵查中時證述明確（警卷第9-
    12頁、偵卷第61-62頁），並有陳銀旺骨科診所診斷證明書
    、道路交通事故現場圖、道路交通事故調查報告表（二）-1
    、事故現場照片、道路交通事故初步分析研判表、路口監視
    器影像光碟及影像擷圖照片及本院勘驗筆錄等件附卷可稽（
    警卷第13、23-25、27、35-46頁，審交易卷第49-51、76頁
    ），且為被告所不爭執，此部分事實堪以認定。
  ㈡被告於案發路口紅燈違規迴轉，有前揭監視器影像及擷圖照片在卷可佐，又現場監視器錄影擷圖照片（警卷第45、46頁圖一至圖四）經本院依法勘驗，結果略以：圖一：被告甲車車頭左傾朝前方路口，路口號誌為黃燈，未見被告甲車左轉燈閃亮。圖二：被告甲車行至前方路口中央雙黃線，車身中心點約與後方雙黃線對齊，前方號誌為紅燈，未見被告左轉燈閃亮。圖三：被告向左後迴轉，尚未與告訴人乙車發生碰撞，前方號誌為紅燈，未見被告左轉燈閃亮。圖四：被告車輛與告訴人車輛發生碰撞，有本院勘驗筆錄在卷可稽（審交易卷第76頁）。則由上揭勘驗內容可知，被告駕駛甲車，於案發路口迴轉時，路口號誌為紅燈顯而易見，被告於紅燈時迴轉，且未注意往來車輛，而與乙車發生碰撞一節，堪可認定。被告辯稱迴轉時路口號誌為綠燈，顯係狡辯之詞，洵難採信。
  ㈢按駕駛人駕駛汽車，應遵守道路交通標誌、標線、號誌之指
　　示；分向限制線，用以劃分路面成雙向車道，禁止車輛跨越
    行駛，並不得迴轉，又汽車迴轉前，應暫停並顯示左轉燈光
    或手勢，看清無來往車輛，並注意行人通過，始得迴轉。雙
    黃實線設於路段中，用以分隔對向車道，並雙向禁止超車、
    跨越或迴轉。道路交通安全規則第90條第1項、第106條第5
    款分別定有明文。而被告領有職業小客車合格駕照（警卷第
    49頁），就上開規定自無不知之理。而被告既明知上揭規定
    ，而依當時之客觀環境，又無不能注意之情事，竟仍於紅燈
    時違規迴轉，且未注意往來車輛，自屬有過失。又本件經送
    高雄市政府交通局車輛行車事故鑑定委員會（下稱鑑定委員
    會）鑑定結果，均同本院前開認定，有鑑定委員會110年3月
    25日之鑑定意見書在卷可考（警卷第25至26頁）。
  ㈣至被告雖又辯稱：告訴人未打方向燈，是告訴人撞上伊等語
    ，被告固提出事故現場照片4紙供本院參酌（審交易卷第39
    、41頁），然此4張照片為甲、乙車發生碰撞後由被告所拍
    攝，為被告所自承（審交易卷第35頁），自無從證明車禍發
    生之際乙車是否有打方向燈。況且本件車禍發生之過程，業
    如前述，綜合上開事證，可認肇事原因應在於被告於紅燈時
    違規迴轉在先，又未注意往來車輛，被告若無此舉，本件車
    禍應不至發生，告訴人應無肇事原因可言，前揭鑑定意見亦
    採此見解（警卷第26頁），故無論告訴人於車禍發生之際有
    無打方向燈，均無從排除被告上開違規駕駛行為為肇事原因
    。又查無告訴人案發時有何違反注意義務之駕駛行為，被告
    在紅燈時違規迴轉，侵入告訴人行進車道，兩車均在行進中
    而發生碰撞，並無何車碰撞何車之問題，僅有肇事責任歸屬
    之問題，被告一再強調乙車來撞甲車，實屬飾詞狡辯之語，
    洵非可採。又既無證據可證告訴人亦有肇事原因，自無從審
    酌告訴人是否與有過失，本件自應由被告負全部肇事責任，
    併此敘明。  
  ㈤綜上，本案事證明確，被告上揭辯解，均顯屬事後畏罪卸責
    之詞，尚無足採。被告上開犯行洵堪認定，應依法論科。
二、論罪科刑：
  ㈠核被告所為，係犯刑法第284條第1項前段之過失傷害罪。
  ㈡爰以行為人之責任為基礎，審酌被告因前揭過失駕車行為肇
    生本件事故，致告訴人受有上揭傷勢，實有不該。而其犯後
    不但始終否認有任何過失，且未能與告訴人達成調解，未填
    補告訴人之損害，有刑事案件移付調解簡要紀錄（審交易卷
    第57頁）在卷可參。又被告既領有職業小客車駕駛執照，案
    發時之職業為計程車司機（警卷第3頁），對於交通規則及
    行車安全之認知，應高於一般用路人，竟仍恣意違反上揭注
    意義務，而有過失，事後又飾詞狡辯，在有監視器影像及擷
    圖照片之客觀證據下，及本院勘驗擷圖照片後，仍矢口否認
    自身之過失，而推責於告訴人（審交易卷第76頁），顯然欠
    缺反省思過之意，犯後態度不佳。鑑於被告以駕駛計程車為
    業，經常行車於道路上，本院認基於刑罰上特別預防理論之
    考量，本案量刑不宜過輕，以使被告能藉此刑罰，確實明瞭
    違反此類交通注意義務所可能造成之損害，以保護被告之乘
    客及其他用路人之安全；另兼衡告訴人於本案中所受傷害程
    度、被告自稱國小畢業、開計程車為業，月入新臺幣1萬多
    元、離婚之智識程度、家庭經濟狀況為勉持（審交易卷第77
    頁）等一切情狀，量處如主文所示之刑，並諭知如主文所示
    易科罰金折算標準，以資警惕。
據上論斷，應依刑事訴訟法第299條第1項前段，判決如主文。
本案經檢察官靳隆坤提起公訴，檢察官李門騫到庭執行職務。 
中　　華　　民　　國　　111 　年　　5 　　月　　30　　日
                  刑事第四庭  法　官  簡祥紋
以上正本證明與原本無異。
如不服本判決應於收受判決後 20 日內向本院提出上訴書狀，並
應敘述具體理由。其未敘述上訴理由者，應於上訴期間屆滿後20
 日內向本院補提理由書 (均須按他造當事人之人數附繕本)「切
勿逕送上級法院」。
中　　華　　民　　國　　111 　年　　5 　　月　　30　　日
                              書記官  陳佳彬